【裁判字號】    89,訴,134
【裁判日期】    890131
【裁判案由】    妨害自由等
【裁判全文】
臺灣臺北地方法院刑事判決                          八十九年度訴字第一三四號
    公  訴  人  臺灣臺北地方法院檢察署檢察官
    被      告  乙○○
右列被告因妨害自由等案件，經檢察官提起公訴（八十八年度偵字第二七二○○號）
，本院判決如左：
    主  文
乙○○連續以非法方法，剝奪人之行動自由，處有期徒刑肆月；又意圖為自己不法之
所有，以恐嚇使人將本人之物交付，未遂，處有期徒刑肆月。應執行有期徒刑陸月。
又意圖為自己不法之所有，而侵占離本人所持有之物，處罰金參佰元，如易服勞役以
參佰元折算壹日。
    事  實
一、乙○○前曾因竊盜案件，經法院判處有期徙刑四月，緩刑四年，現仍在緩刑期間
    ，猶不知悔改，因不滿女友丁○○與之分手，自民國八十八年七月間起即不斷騷
    擾劉女要求復合，並基於概括之犯意，先於八十八年九月間某日，在台北市○○○路新光大樓前，持類似水果刀之凶器（非槍砲彈藥刀械管制條例所管制之刀械
    ），攔截丁○○要求與之談判，限制丁○○之行動自由達數分鐘之久，後因新光
    大樓保全人員見劉女在哭泣過來詢問何事，乙○○見情況不對始匆匆離去。嗣於
    八十八年十一月三十日凌晨一時許，前往丁○○同學丙○○所租，位於台北市○○○路○段六十四號五樓之七之住處，俟丙○○返回住處時，持前揭類似水果刀
    之凶器抵住丙○○，強迫丙○○開門讓其入屋內（無故侵入住宅部分未經告訴）
    ，隨即出言恐嚇丙○○要交出丁○○，否則要剁掉丙○○手指頭云云，致使丙○○心生畏懼，而控制丙○○之行動自由，之後在丙○○慢慢動之以情曉之以義後
    ，乙○○心情才漸軟化，氣氛較為緩和，惟當時下午五時許在離去前乙○○仍要
    求丙○○三天內交出劉女，計乙○○前後限制丙○○之行動自由達十六小時之久
    。又乙○○意圖為自己不法之所有，自八十八年八月間起，多次以電話恐嚇丁○○之母親甲○○，要甲○○拿出新台幣（下同）一百萬元作為跑路費及生活費，
    揚言如要擺平此事須交付錢財，否則將殺害其全家，及知悉彼等上班地點、路線
    ，雖有警察保護，但總會有落單之時，要一個個把他們弄躺下，玩到自己倒下為
    止等語，致使甲○○心生畏懼，而暗中聯繫警方保護及錄下對方恐嚇錄音帶，乙○○之恐嚇取財因而未遂。另乙○○於八十八年十一月間某日，在台北市○○路
    體育館前拾獲吳昭盈所有，遭他人偷竊而棄置該處之國民身分證、機車駕照、汽
    車駕照各一張後，將之侵占入己。嗣於八十八年十二月十五日晚上十時三十分許
    ，在台北市○○區○○路二段一五四巷一號五樓，為警查獲。
二、案經台北市政府警察局移送臺灣臺北地方法院檢察署檢察官偵查起訴。
     理  由
一、訊據被告乙○○對右揭事實坦承不諱，核與證人丁○○、甲○○、丙○○、吳昭
    盈及杜唯諱於警訊及檢察官偵訊時證述之情節相符，並有恐嚇電話錄音之錄音帶
    、譯文、輔仁大學通訊錄、吳昭盈之汽、機車駕照、通知匯款字條等資料在卷可
    稽。是被告之自白與事實相符，本件事證明確，被告犯行洵堪認定。
二、核被告所為，係犯刑法第三百零二條第一項之妨害自由罪、第三百零五條之恐嚇
    罪、第三百四十六條第三項、第一項之恐嚇取財未遂罪以及第三百三十七絛之侵
    占遺失物罪。公訴意旨於論罪部分雖未論及被告另涉犯恐嚇丙○○罪嫌，惟於起
    訴事實中已明確載明，本院自得加以審究，附此敘明。再被告先後二次妨害自由
    犯行，時間緊接，所犯罪名相同，顯係基於概括犯意為之，為連續犯，應論以一
    罪並加重其刑。而被告以其所犯之恐嚇犯行為限制丙○○自由之方法，其所犯之
    恐嚇罪與連續妨害自由罪二罪間有方法結果之牽連關係，應從一重之連續妨害自
    由罪處斷。又其所犯上開連續妨害自由、恐嚇取財未遂及侵占遺失物三罪間，犯
    意各別，行為互殊，應予分論併罰。公訴意旨雖謂被告係連續向甲○○恐嚇取財
    云云，惟行為人基於單一取財之目的，而先後持續向同一被害人為惡害之告知，
    其所侵害之法益僅有一個，應認該等數次惡害之告知僅係整體恐嚇取財犯行之數
    階段，始為合理，故而被告所犯恐嚇取財犯行並不成立連續犯，併予敘明。又被
    告所犯之恐嚇取財行為並未得逞，為未遂，爰依刑法第二十六條前段之規定，減
    輕其刑。爰審酌被告犯罪之動機係因男女分手情感上無法控制所為、犯罪之手段
    、犯罪所生之危險程度、犯罪後坦承犯行並當面向被害人道歉，保證從此不再干
    擾被害人之生活，已取得被害人之諒解之態度等一切情狀，量處如主文所示之刑
    ，並就妨害自由及恐嚇取財所宣告之有期徒刑，定其應執行刑，以及就侵占遺失
    物所宣告之罰金刑諭知易服勞役之折算標準，以示懲儆。至被告持以犯罪之小刀
    ，並未扣案，且非屬違禁物，爰不予宣告沒收，附此敘明。
據上論斷，應依刑事訴訟法第二百九十九條第一項前段，刑法第五十六條、第三百零
二條第一項、第三百零五條、第三百四十六條第三項、第一項、第三百三十七絛、第
二十六條前段、第五十五條、第五十一條第五款、第十款，罰金罰鍰提高標準條例第
一條前段、第二條，判決如主文。
本案經檢察官侯名皇到庭執行職務
中      華      民      國    八十九    年      一      月    三十一    日
          臺灣臺北地方法院刑事第八庭
                                          法  官  朱  漢  寶
右正本證明與原本無異。
如不服本判決，應於判決送達後十日內，向本院提出上訴狀。
                                          書記官  黃  瑞  芬
中      華      民      國    八十九    年      二      月      十七    日
附錄本案論罪科刑法條全文
刑法第三百零二條第一項
一私行拘禁或以其他非法方法，剝奪人之行動自由者，處五年以下有期徒刑、拘役或
  三元以下罰金。
刑法第三百零五條
以加害生命、身體、自由、名譽、財產之事恐嚇他人，致生危害於安全者，處二年以
下有期徒刑、拘役或三百元以下罰金。
刑法第三百四十六條第一項、第三項
意圖為自己或第三人不法之所有，以恐嚇使人將本人或第三人之物交付者，處六月以
上五年以下有期徒刑，得併科一千元以下罰金。
前二項之未遂犯，罰之。
刑法第三百三十七條
意圖為自己或第三人不法之所有，而侵占遺失物、漂流物或其他離本人所持有之物者
，處五百元以下罰金。


司法院資訊處製作；財團法人民間司法改革基金會備份。
